【裁判字號】    99,毒抗,217
【裁判日期】    990729
【裁判案由】    毒品危害防制條例
【裁判全文】
臺灣高等法院刑事裁定                 99年度毒抗字第217號
抗  告  人
即  被  告  甲○○
上列被告因違反毒品危害防制條例案件，不服臺灣臺北地方法院
99年06月10日裁定（99年度毒聲字第364 號），提起抗告，本院
裁定如下：
    主  文
抗告駁回。
    理  由
一、原裁定意旨略以：被告甲○○基於施用第二級毒品MDMA之犯
    意，於民國99年 4月21日22時20分許為警採尿前96小時內之
    某時，在不詳地點施用MDMA1次，嗣經警於99年4月21日23時
    7分許，在基隆市○○路205號查獲。被告雖矢口否認有何施
    用第二級毒品之犯行，惟被告於99年 4月21日22時20分許經
    警採集之尿液，經送臺灣尖端先進生技醫藥股份有限公司以
    酵素免疫分析法初步檢驗，再以氣相層析質譜儀法確認檢驗
    之結果，確呈MDMA、MDA陽性反應，此有該公司99年 5月5日
    濫用藥物檢驗報告及基隆巿警察局刑警大隊偵辦毒品案件尿
    液檢體對照表在卷可稽（見毒偵卷第11、12頁），而以酵素
    免疫分析法檢測，固可能有偽陽性毒品反應，惟以氣相層析
    質譜儀分析法之精確度以言，應可剔除偽陽性反應，堪認上
    開檢驗報告應係正確無訛。又按服用MDMA後3天內約有65%以
    原態及 7%以MDA型態排泄於尿液中，毒品施用後於尿液可檢
    出之時間，受施用劑量及頻率、施用方式、飲水量之多寡、
    個人體質及其代謝情況等因素影響，因個案而異，一般可檢
    出之時間為海洛因服用後2-4天、嗎啡2- 4天、安非他命1-4
    天、甲基安非他命1-5 天、MDMA1-4天、大麻1- 10天，已據
    行政院衛生署管制藥品管理局92年3月10日管檢字第0920001
    495號函釋明確，堪認被告確曾於99年4月21日22時20分許為
    警採尿時回溯96小時內之某時（扣除為警查獲至採尿時止該
    段期間），在不詳地點以不詳方法施用第二級毒品MDMA。另
    被告未曾因施用毒品案件，受觀察、勒戒處分，有臺灣高等
    法院被告前案紀錄表附卷可稽。綜上所述，本件聲請將被告
    送勒戒處所觀察、勒戒，並無不合，應予准許等語。
二、抗告意旨略以：抗告人常出入各大夜店與人飲酒，但並無服
    用MDMA之習慣，應是在夜店中不明人士在飲料內加入含有MD
    MA成分之藥品，不慎飲入所致；另伊有精神方面疾病，經三
    重陳信任精神科診所診斷為焦慮症，故定期服用藥品計有永
    康緒（Flupentixol）、免煩欣（Venlafaxine）、心律（Pr
    opranolol）、景安寧（Alprazolam）、美得眠（Flunitraz
    epam）及其他藥品，據查，服用多樣精神科藥品易使尿液產
    生化學變化，使尿液檢驗產生偽陽性之可能。伊本身並無服
    用MDMA之習慣，尿液檢驗中驗出MDMA陽性反應應與上列二因
    素有關，煩請再檢驗一次或以其他替代方式檢測，以還伊清
    白云云。
三、經查：
  (一)毒品施用後於尿液中可檢出之時間，受施用劑量及頻率、施
    用方式、飲水量之多寡、個人體質及其代謝情況等因素所影
    響，因個案而有異。依據Disposition of Toxic Drugs and
    Chemicals in Man第五版之記載，施用MDMA後3天內約有65%
    以原態MDMA及70%以代謝物MDA形態排泄於尿液中；一般於尿
    液中可檢出之最大時限MDMA為1至4天，此有行政院衛生署管
    制藥品管理局92年3 月10日管檢字第0920001495號函可供參
    照。又以目前常用檢驗尿液中是否含有毒品反應之方法，有
    免疫學分析法和層析法兩類，尿液初步檢驗採免疫學分析法
    ，由於該分析法對結構類似之成分，亦可能產生反應，故初
    步檢驗呈陽性反應者，須採用另一種不同分析原理之檢驗方
    法進行確認，經行政院衛生署認可之檢驗機構採用氣相層析
    質譜儀（GC /MS）分析法。以氣相層析質譜儀分析法進行確
    認者，均不至產生偽陽性反應，亦有行政院衛生署管制藥品
    管理局92年6月20日管檢字第0920004713號函可資參照。
  (二)本件抗告人廖暐釗（下稱抗告人）於99年4 月22日於警局時
    所親自採取、封緘之尿液檢體（編號：00000000），經送臺
    灣尖端先進生技醫藥股份有限公司以酵素免疫分析法（ EIA
    ）初步檢驗及氣相層析質譜儀分析法（GC/MS ）確認檢驗之
    結果，呈MDMA類及MDA 類陽性反應，此有該公司於99年5月5
    日出具之濫用藥物檢驗報告、基隆市政府警察局刑警大隊偵
    辦毒品案件尿液檢體對照表單各1 紙附卷可稽（見毒偵卷第
    11頁至第12頁）。衡以上開文獻資料及說明，被告於99年 4
    月22日為警採尿時起回溯96小時內某時，確有於不詳地點以
    不詳方法施用第二級毒品MDMA之行為，應可確定。抗告人雖
    以服用焦慮症藥品可能產生偽陽性反應置辯，請求重新評估
    云云，既未舉證以供調查，且上開鑑驗結果，又不至於產生
    偽陽性反應，亦已說明如前，其所辯不足採信。本件事證已
    臻明確，重新評估或鑑驗，亦無必要。
  (三)原審法院依據毒品危害防制條例第20條第1 項及觀察勒戒處
    分執行條例第3條第1項，裁定被告應送勒戒處所觀察、勒戒
    ，經核尚無違誤。抗告人徒憑己見，恣意指摘原裁定違誤而
    提起抗告，為無理由，應予駁回。
據上論結，應依刑事訴訟法第412 條，裁定如主文。
中    華    民    國    99    年    7     月    29    日
                  刑事第十二庭  審判長法  官  蔡永昌
                                      法  官  蔡國在
                                      法  官  蔡新毅
以上正本證明與原本無異。
不得再抗告。
                                      書記官  賴立旻
中    華    民    國    99    年    7     月    30    日

司法院資訊處製作；財團法人民間司法改革基金會備份。
